臺灣嘉義地方法院刑事判決　　　　　　　　　　　　　九十一年度訴字第一一號
　　公　訴　人　臺灣嘉義地方法院檢察署檢察官
　　被　　　告　甲○○
　　　　　　　　丙○○
右列被告因違反廢棄物清理法案件，經檢察官提起公訴（九十年度偵字第二五四六號
、九十一年度偵字第七二五號），本院判決如左：
    主  文
甲○○、丙○○共同未依廢棄物清理法第四十一條規定領有廢棄物處理許可文件，從
事廢棄物處理，各處有期徒刑壹年貳月，均緩刑年。
    事  實
一、甲○○、丙○○均無犯罪前科，素行良好。甲○○平日以駕駛車牌號碼７Ｇ—６
    ４８號大貨車載運砂石為業，丙○○則以整地為業，二人均未依廢棄物清理法第
    四十一條（即民國九十年十月二十四日修正公布前之該法第二十條）規定領有廢
    棄物清除、處理許可文件，並明知未領有上開文件者，不得從事廢棄物清除、處
    理，竟透過丁○○（所涉幫助犯行未據起訴）之介紹，共同基於犯意聯絡，自九
    十年四月十六日下午六時許起至十七日上午八時許止，推由甲○○清除嘉義縣民
    雄鄉松山村第十六號公墓納骨塔拆除之磚塊類一般廢棄物，接續運輸至乙○○（
    另由檢察官不起訴處分確定）所有坐落該鄉○○村○○○段第二一四之一五地號
    土地傾倒，而處理廢棄物，並以每卡車新臺幣（下同）六百元計算，將四千八百
    元即八車次之代價託由丁○○轉交予丙○○。甲○○旋於九十年四月十七日上午
    八時許，駕駛大貨車正擬傾倒第八車次時，為警當場查獲，並進而查獲丙○○。
二、甲○○部分，案經嘉義縣警察局民雄分局報告臺灣嘉義地方法院檢察署檢察官偵
    查起訴；丙○○部分，案經同署檢察官自動檢舉偵查起訴。
    理  由
一、訊據被告甲○○對於右揭犯罪事實坦承不諱；被告丙○○固坦認未領有廢棄物清
    除、處理許可文件，並透過證人丁○○介紹，認識被告甲○○，而向被告甲○○
    收取費用，由其傾倒廢棄磚塊，以便填平右開土地，然矢口否認有何違反廢棄物
    清理法之犯行，辯稱：是經過地主乙○○同意始傾倒云云。惟查：右揭犯罪事實
    ，有嘉義縣民雄鄉公所廢棄物稽查紀錄表、嘉義縣警察局協助查處非法越區傾倒
    事業廢棄物（垃圾）案件統計表、被傾倒磚塊之嘉義縣民雄鄉○○村○○○段第
    二一四之一五地號土地所有權狀影本、查獲現場照片可稽（警卷第六至八、十至
    十二頁），核與證人丁○○於檢察官偵查中、本院審理中結證所述介紹被告二人
    認識傾倒磚塊之過程，及證人嘉義縣警察局民雄分局北斗派出所警員曾思強於檢
    察官偵查中、本院審理中結證所述之查獲被告甲○○過程相符（第二五四六號偵
    查卷第三二頁反面至第三三頁正面，本院卷第二十至二一、三六、三七頁）。被
    告丙○○既自承在上開土地整地，且有向被告甲○○收取費用，作為被告甲○○
    清除納骨塔拆除後產生之磚塊類一般廢棄物，再運輸至上開土地傾倒處理廢棄物
    之代價，以便填平土地，其與被告甲○○間有廢棄物清除、處理之犯意聯絡與行
    為分擔甚明。至證人乙○○於警訊中固坦認同意被告甲○○在其所有土地上傾倒
    磚塊（警卷第三至五頁），而於檢察官偵查中、本院審理中翻異前詞，改稱不認
    識被告甲○○，就傾倒磚塊一事完全不知情等語（第二五四六號偵查卷第十六頁
    ，本院卷第二三、三八頁），然此係證人乙○○是否另涉有違反廢棄物清理法第
    四十六條第一項第三款未經主管機關許可，提供土地回填、堆置廢棄物規定之問
    題，被告既均未依同法第四十一條規定領有廢棄物清除、處理文件，而從事廢棄
    物清除、處理，無論證人乙○○是否同意傾倒，均無解於被告二人之罪責。本案
    事證明確，被告甲○○、丙○○之犯行均堪認定。
二、查被告甲○○、丙○○行為後，廢棄物清理法已於九十年十月二十四日修正公布
    ，並自同年月二十六日生效，其中第二十二條第二項第四款之條次已改為第四十
    六條第一項第四款，法定刑由一年以上五年以下有期徒刑，得併科一百萬元以下
    罰金，修正為一年以上五年以下有期徒刑，得併科新臺幣三百萬元以下罰金，新
    舊法比較結果，新法並無不利，依刑法第二條第一項前段規定，應適用新法處斷
    （公訴意旨認應適用舊法，尚有誤會）。核被告二人所為，均係犯修正後廢棄物
    清理法第四十六條第一項第四款前段未依同法第四十一條規定領有廢棄物處理文
    件，從事廢棄物處理罪。被告就上揭犯行，有犯意聯絡及行為分擔，皆為共同正
    犯（被告丙○○雖未參與構成要件之實施，然係以自己共同犯罪之意思，事先同
  謀，而推由被告甲○○實施犯罪之行為，乃共謀共同正犯，無礙其為共同正犯之
    身分）。被告清除廢棄物之低度行為，應為處理之高度行為所吸收，不另論罪。
    被告雖有八次廢棄物處理行為，惟其仍屬一犯意接續多次行為，且僅侵害一個法
    益，應為接續犯，屬單純一罪。查被告均無犯罪前科，有臺灣高等法院被告全國
    前案紀錄表可參，爰審酌被告素行良好，所犯已危害環境衛生、國民健康，惟事
    後業已回復土地原狀，此據證人乙○○證述在卷（本院卷第二三頁），二人於本
    院審理中態度尚稱良好及其他一切情狀，分別量處如主文所示之刑，以資儆懲。
    查被告既均未曾受有期徒刑以上刑之宣告，已如前述，因一時失慮，偶罹刑典，
    且已回復土地原狀，堪信應有悔意，經此偵審之教訓，當知所警惕，信無再犯之
    虞，本院認所宣告之刑以暫不執行為適當，併各諭知緩刑三年，以啟自新。
據上論斷，應依刑事訴訟法第二百九十九條第一項前段，廢棄物清理法第四十六條第
一項第四款前段，刑法第二條第一項前段、第十一條前段、第二十八條、第七十四條
第一款，判決如主文。
本案經檢察官陳美君到庭執行職務。
中      華      民      國    九十一    年      八      月 十六     日
                                      臺灣嘉義地方法院刑事第一庭
                                          審判長法  官  許  進  國
                                                法  官  馮  保  郎
                                                法  官  廖  政  勝
右正本證明與原本無異。
如不服本判決，應於判決送達後十日內向本院提出上訴狀( 應附繕本 )。
中      華      民      國    九十一    年      八      月     十六     日
                                               書記官   陳  湘  蓉
附錄本案論罪科刑法條全文：
廢棄物清理法第四十六條第一項
有下列情形之一者，處一年以上五年以下有期徒刑，得併科新臺幣三百萬元以下罰金
：
一  任意棄置有害事業廢棄物。
二  事業負責人或相關人員未依本法規定之方式貯存、清除、處理或再利用廢棄物，
    致污染環境。
三  未經主管機關許可，提供土地回填、堆置廢棄物。
四  未依第四十一條第一項規定領有廢棄物清除、處理許可文件，從事廢棄物貯存、
    清除、處理，或未依廢棄物清除、處理許可文件內容貯存、清除、處理廢棄物。
五  執行機關之人員委託未取得許可文件之業者，清除、處理一般廢棄物者；或明知
    受託人非法清除、處理而仍委託。
六  公民營廢棄物處理機構負責人或相關人員、或執行機關之人員未處理廢棄物，開
    具虛偽證明。
